【裁判字號】    89,上,1025
【裁判日期】    891219
【裁判案由】    給付報酬
【裁判全文】
台灣高等法院民事判決  八十九年度上字第一０二五號
      上  訴  人  勤峰建設股份有限公司
      法定代理人  許再恩
      訴訟代理人  陳正磊律師
      被  上訴人  應豐廣告有限公司      設台北縣永和市○○路七二０號
      法定代理人  鄭瑞強                住台北市○○街六八巷二一號三樓
      訴訟代理人  王德和                住台北市○○街六八巷二一號三Ｆ
右當事人間請求給付報酬事件，上訴人對於中華民國八十九年八月四日臺灣臺北地
方法院八十九年度訴字第一七七七號第一審判決提起上訴，本院判決如左：
    主    文
原判決廢棄。
被上訴人在第一審之訴及假執行之聲請駁回。
第一、二審訴訟費用由被上訴人負擔。
    事    實
甲、上訴人方面：
壹、聲明：
一、原判決廢棄。
二、駁回被上訴人在第一審之訴及假執行之聲請。
貳、陳述：除與原判決記載相同者，茲引用之外，補稱：
一、銷售合約原訂銷售期間自八十七年一月十二日起至委託銷售戶數（四十一戶）全
    部售完為止，服務費用為銷售總額百分之五，四十一戶銷售五成時，請領第一次
    服務費，七成時請領第二次服務費，後按月請款，如銷售不足五成時，不付服務
    費。
二、八十八年四月間，被上訴人才賣二戶，上訴人至表不滿，被上訴人代理人王德和
    前來上訴人處商議，負責在使用執照核發日算起六十日為止，全部售完，為獎勵
    銷售，更改服務費，銷售達五成時付百分之五，未達五成，按照實際銷售金額百
    分之四計付，期限內總銷售達五成以上，則按百分之五補付，亦即銷售滿五成之
    條件成就，已付百分之四服務費部分補付百分之一。
三、被上訴人稱合約第六條服務費為銷售總額百分之五計算，但該條所謂銷售總額百
    分之五，係指四十一戶全部銷售之總額而言，原合約第九條原訂銷售達百分之五
    十時，方得請求百分之五服務費，修正條款亦同，只是為優惠被上訴人，於其銷
    售未滿五成時，得按銷售金額百分之四計付，被上訴人之抗辯，綜觀合約第二條
    、第六條、第九條，顯有不合。
、證據：除援用第一審所提證據外，補提委託廣告企劃銷售合約書、通知書、使用
    執照。並聲請訊問證人林功華。
乙、被上訴人方面：
壹、聲明：駁回上訴。
貳、陳述：除與原判決記載相同者，茲引用之外，補稱：
一、系爭委託廣告企劃銷售合約書第九條係八十八年三月間修改，第二條係八十八年
    六月間修改。但仍不違合約第六條服務費為銷售總額百分之五計算之精神。
、證據：援用第一審所提證據。
    理    由
一、被上訴人主張兩造於八十七年十一月十三日簽訂委託廣告企劃銷售合約書，由被
    上訴人承攬上訴人之房地廣告企劃售業務，約定被上訴人之服務費用為銷售總額
    百分之五；被上訴人已銷售十二戶，總銷售額為新台幣（以下同）六千八百二十
    一萬元，上訴人應給付被上訴人服務費三百四十一萬零五百元，惟上訴人僅支付
    百分之四即二百七十二萬八千四百元，尚有百分之一即六十八萬二千一百元未付
    ，上訴人於八十八年十二月七日通知被上訴人於同年十二月十一日撤離，並拒絕
    支付百分之一之保留款，迭經催索，均置之不理，爰訴請上訴人給付六十八萬二
    千一百元及遲延利息之判決。
    上訴人對兩造委託廣告企劃銷售合約書第六條原約定被上訴人服務費用為銷售總
    額百分之五，被上訴人已銷售房地總額為六千八百二十一萬元，及上訴人已給付
    銷售總額百分之四之服務費用二百七十二萬八千四百元等情不爭執，但否認被上
    訴人尚得另請求銷售總額百分之一之服務費，辯稱兩造「委託廣告企劃銷售合約
    書」第四條約定被上訴人承攬銷售之戶數為四十一戶，第二條原約定代銷期間自
    八十七年十一月十二日起至銷售戶數全部售完為止，第六條約定被上訴人之服務
    費用為銷售總額百分之五，第九條約定上訴人同意銷售達總委託銷售戶數之五成
    請領第一次銷售服務費；達七成時請領第二次銷售服務費，後按月請款。嗣因被
    上訴人銷售業績不如預期，乃修正合約第二條代銷期限增訂：「或至使用執照核
    發日算起六十日為止」，第九條原訂付費條件亦修正為：「甲方同意按銷售戶數
    先行請領服務費百分之四，所保留之服務費俟達總銷售戶數五成時，再行補領，
    爾後，依銷售情況按月請領」，亦即以被上訴人在期限內銷售達五成即二十一戶
    為請領保留款百分之一之條件，被上訴人於期間內僅銷售十二戶，未達五成，其
    請領保留款百分之一之條件未成就，被上訴人自無權請求等語資為抗辯。
    （原審為上訴人敗訴之判決，上訴人提起上訴。）
二、被上訴人主張兩造於八十七年十一月十三日簽訂委託廣告企劃銷售合約書，由被
    上訴人承攬上訴人之房地廣告企劃售業務，被上訴人已銷售十二戶，總銷售額為
    新台幣六千八百二十一萬元，上訴人已支付銷售總額百分之四即二百七十二萬八
    千四百元之服務費等情，業據提出委託廣告企劃銷售合約書為證，且為上訴人所
    不爭執，堪認為真正。
三、被上訴人另主張兩造委託廣告企劃銷售合約書第六條約定被上訴人之服務費用為
    銷售總額百分之伍，依約上訴人尚應給付百分之一即六十八萬二千一百元之服務
    費用，上訴人則以上揭情詞置辯。經查：
１、兩造合約第二條原約定「承攬廣告企劃銷售業務期間，經雙方洽定自民國八十七
    年十一月十二日起至委託銷售戶數全部售完為止。」、第四條約定「乙方承攬廣
    告企劃銷售業務之戶數共四十一戶」、第六條約定「乙方服務費用為銷售總額百
    分之五計算，廣告費用由乙方負擔。」、第九條約定「甲方同意銷售達總委託銷
    售戶數之五成以上時請領第一次銷售服務費；達七成時請領第二次銷售服務費，
    後按月請款。」。嗣因被上訴人銷售業績不如預期，兩造乃修正合約第九條為「
    甲方同意按銷售戶數先行請領服務費百分之四，所保留之服務費俟達總銷售戶數
    五成時，再行補領，爾後，依銷售情況按月請領」，並於合約第二條後段增加「
    或至使用執照核發日算起六十日為止。」等情，為兩造所不爭執，並有兩造各自
    提出之委託廣告企劃銷售合約書可按。
    是依兩造修正後之合約第九條約定，被上訴人按銷售戶數先行請領百分之四之服
    務費，所保留之百分之一服務費應俟被上訴人於委託銷售期間銷售達五成時再行
    請領，即被上訴人於兩造委託銷售期間銷售達合約第四條約定之四十一戶之五成
    即二十一戶時始得請領百分之一之保留款。雖合約第六條約定被上訴人之服務費
    用為銷售總額百分之五，惟該條應係指四十一戶全部銷售之總額而言。若被上訴
    人銷售未達五成時，依兩造修正後合約第九條約定，被上訴人尚不得請領該百分
    之一保留款。
２、本件建物經主管機關於八十八年十月十一日發給使用執照。上訴人於八十八年十
    二月七日通知被上訴人依兩造合約第二條規定銷售期間於八十八年十二月十日屆
    滿，請被上訴人於八十八年十二月十一日前將接待中心所有物品清理乾淨交還上
    訴人，被上訴人於同日收受上訴人終止系爭合約之通知，有上訴人提出之使用執
    照、通知書可稽，是堪認本件兩造委託廣告企劃銷售合約已於八十八年十二月十
    日經上訴人合法終止。而被上訴人於合約期內僅代銷房地十二戶，未逾總委託銷
    售房地數之五成，此為被上訴人所是認。則被上訴人依修正後合約第九條請領百
    分之一保留款之條件並未成就，被上訴人即不得請領該百分之一服務費。
３、從而上訴人抗辯被上訴人不得請領兩造修正後合約第九條之百分之一保留款，即
    堪信為真正。
四、綜上所述，上訴人抗辯自屬可信，被上訴人主張為不足採。從而，被上訴人本於
    兩造合約，請求上訴人給付六十八萬二千一百元及遲延利息為無理由，不應准許
    。其假執行之聲請亦失所附麗，應併予駁回。原審判命上訴人給付，並為假執行
    之宣告，尚有未洽。上訴意旨指摘原判決不當，求予廢棄改判，為有理由。自應
    由本院予以廢棄改判，如主文第二項所示。
五、本件事證已明，兩造其餘攻擊防禦方法經核與本判決之結果不生影響，爰不一一
    論述。
六、據上論結，本件上訴為有理由，依民事訴訟法第四百五十條、第七十八條，判決
    如主文。
中      華      民      國    八十九    年      十二    月      十九    日
                              臺灣高等法院民事第十一庭
                                  審判長法  官  吳  景  源
                                        法  官  連  正  義
                                        法  官  滕  允  潔
右正本係照原本作成。
不得上訴。
中      華      民      國    八十九    年      十二    月      二十    日
                                        書記官  邵  淑  津


司法院資訊處製作；財團法人民間司法改革基金會備份。
